臺灣高等法院刑事判決　　　　　　　　94年度上訴字第1265號
上　訴　人
即　被　告　甲○○
指定辯護人　本院公設辯護人乙○○
上列上訴人因違反槍砲彈藥刀械管制條例等案件，不服臺灣臺北
地方法院94年度訴字第227號，中華民國94年4月13日第一審判決
（起訴案號：臺灣臺北地方法院檢察署94年度偵字第1266號，移
送併辦案號：同署94年度偵字第2785號），提起上訴，及移送本
院併辦(同署94年偵字第9269號）本院判決如下：
    主  文
原判決關於連續行使偽造私文書及定執行刑部分均撤銷。
甲○○連續行使偽造私文書，足以生損害於公眾及他人，累犯，
處有期徒刑伍月，如附表所示偽造「李峰銘」之署押及指印均沒
收。
其餘上訴駁回。
撤銷改判所處之刑及上訴駁回所處之刑，應執行有期徒刑參年貳
月，併科罰金新臺幣拾陸萬元，罰金如易服勞役，以新臺幣玖佰
元即銀元佰元折算壹日。扣案仿ＦＮ廠半自動手槍之改造手槍
壹枝（含彈匣壹個及槍管貳枝，槍枝管制編號：0000000
000號）、土造子彈捌顆、改造子彈壹顆、及如附表所示偽造
「李峰銘」之署押及指印均沒收。
    事  實
一、甲○○曾於民國八十八年間因犯違反槍砲彈藥刀械管制條例
    案件，由本院以八十九年度上訴字第二二五九號判處有期徒
    刑五月，併科罰金三萬元，經最高法院於八十九年十一月九
    日以八十九年度台上字第六八一六號駁回上訴確定，於九十
    年四月二十五日執行完畢。且甫於九十二年間因違反槍砲彈
    藥刀械管制條例案件，經原審法院以九十二年度訴字第八九
    六號判處有期徒刑二年六月，併科罰金三十萬元，經本院於
    九十三年一月十六日以九十二年度上訴字第三五三九號駁回
    上訴確定（現執行中）；詎其仍不知悔改，明知未經主管機
    關許可，不得持有可發射金屬或子彈具殺傷力之各式槍砲及
    子彈，竟於九十三年九月二日晚上九時許，在國道一號高速
    公路苗栗竹南交流道附近，以新台幣二萬元之代價，向綽號
    「阿德」、姓名年籍均不詳之成年男子購入具有殺傷力仿Ｆ
    Ｎ廠半自動手槍換裝土造金屬槍管及土造金屬槍機之改造手
    槍一枝（含彈匣一個、改造槍管二枝，槍枝管制編號：00
    00000000號）、具有殺傷力之土造子彈十二顆及由
    玩具金屬彈殼加裝非金屬彈頭改造而成之改造子彈二顆，旋
    未經許可無故持有上開具有殺傷力之改造槍枝及子彈。嗣於
    九十三年九月十日凌晨五時五十分許，為警在臺北市○○區
    ○○路七十五號龍祥賓館內查獲，並扣得上開具有殺傷力之
    改造手槍一枝（含彈匣一個及改造槍管二枝）、具有殺傷力
    之土造子彈十二顆及改造子彈二顆（其中土造子彈四顆、改
    造子彈一顆業經試射，已無殺傷力）。又甲○○為警查獲後
    ，為逃避刑責，基於概括之犯意，先自九十三年九月十日凌
    晨五時五十分許為警臨檢時起，至同日上午九時四十五分許
    止，冒用其弟「李峰銘」之名義，於前揭查獲地點、及台北
    市政府警察局中正第二分局製作警詢筆錄時，接續在附表編
    號一、七、八、十四、十五所示之警詢筆錄、口卡及指認相
    片、人犯尿液檢體編號對照表、毒品初步鑑驗報告書等文書
    上，偽造「李峰銘」之署押及按捺指印多次（所偽造之署押
    及指印詳如附表編號一、七、八十四、十五所示），表示其
    係李峰銘本人；及於附表編號二至編號六、編號九至十一之
    臨檢紀錄單、逮捕通知書等文書上，偽造「李峰銘」之署押
    及按捺指印（所偽造之署押及指印均詳如附表所示），藉以
    表示係李峰銘親自收受各項通知或其為扣押物品所有人等意
    思；俟於同日晚間七時許，經台灣台北地方法院檢察署內勤
    檢察官偵訊後，復於附表編號十二、十三之偵訊筆錄及刑事
    被告責付證書上，分別偽造「李峰銘」之署押或指印（所偽
    造之署押及指印詳如附表所示），以表示其乃李峰銘本人，
    並於刑事被告責付通知書上按捺指印，藉以表示指定受責付
    人為送達代收人之意思，並分別持以交付承辦該案件之員警
    、及內勤檢察官收執存卷而行使之，均足以生損害於李峰銘
    本人及司法機關確立偵審對象之正確性。嗣於九十三年十二
    月十四日下午二時五十分許，經台北地方法院檢察署承辦檢
    察官傳喚李峰銘本人到庭偵訊後，始循線查知上情。
二、案經臺北市政府警察局中正第二分局報告臺灣臺北地方法院
    檢察署檢察官偵查起訴及同署檢察官移送原審法院及本院併
    案審理。
    理  由
壹、上訴駁回部分：
一、上揭持有改造槍彈之事實，業據被告甲○○於警詢、原審及
    本院審理時坦承不諱（參見九十三年度偵字第一八九八六號
    卷第十三至十五頁、原審準備程序筆錄及審判筆錄、本院審
    判筆錄），核與證人李峰銘於偵查中之證述亦屬相符（參見
    同上偵字卷第七十至七一頁），及內政部警政署刑事警察局
    九十三年十一月二十九日刑紋字第九三Ｏ二三五七二九號函
    、李峰銘之國民身分證、相片各一紙附卷可憑 (參見同上偵
    查卷第七三、七六頁），並有扣案之改造手槍一支（含彈匣
    一個及改造槍管二枝）及子彈十四顆可資佐證，而扣案之上
    開手槍及子彈，經送內政部警政署刑事警察局鑑驗結果：認
    送鑑之槍枝（槍枝管制編號：0000000000號），
    係仿ＦＮ廠半自動手槍製造之玩具手槍換裝土造金屬槍管及
    土造金屬槍機改造而成之改造手槍，機械性能良好，可擊發
    適用子彈，認具殺傷力；又送鑑改造子彈十四顆，其中十二
    顆均係土造子彈，具直徑七點九七ｍｍ金屬彈頭，經採樣四
    顆試射，均可擊發，認均具殺傷力；另改造子彈二顆，認均
    係由玩具金屬彈殼加裝直徑約八點六七ｍｍ非金屬彈頭改造
    而成之改造子彈，經採樣一顆試射，可擊發，認具殺傷力；
    此有該局九十三年九月二十四日刑鑑字第０九三０一八九一
    八八號槍彈鑑定書一份附卷可稽（參見上開偵查卷第五四至
    五八頁），復有上開改造手槍及改造子彈之照片三張附卷可
    參（參見同上偵卷第三六至三七頁）；足徵被告前揭任意性
    之自白均與事實相符，應堪採信。綜上所述，本件事證明確
    ，被告犯行洵堪認定，應予依法論科。
二、按被告未經許可，持有改造槍彈之行為，核係犯修正前槍砲
    彈藥刀械管制條例第十一條第四項未經許可持有可發射子彈
    具有殺傷力之槍械罪（法定本刑為一年以上七年以下有期徒
    刑，併科新台幣七百萬元以下罰金）、同條例第十二條第四
    項未經許可持有子彈罪。查被告行為後，槍砲彈藥刀械管制
    條例已於九十四年一月二十六日修正公布，並自公布日施行
    ，原條例第八條與第十條、第十一條合併修正移列為修正條
    文第八條，原條例第十一條刪除；修正後槍砲彈藥刀械管制
    條例第八條第四項規定「未經許可寄藏第四條一項第一款所
    定其他可發射金屬或子彈具有殺傷力之各式槍枝者，處三年
    以上十年以下有期徒刑，併科新台幣七百萬元以下罰金」，
    比較新舊法，以修正前之槍砲彈藥刀械管制條例第十一條第
    四項規定有利於被告，是依刑法第二條第一項但書之規定，
    應適用修正前之槍砲彈藥刀械管制條例第十一條第四項規定
    處斷。被告以一持有行為同時觸犯上開二罪名，為想像競合
    犯，應依刑法第五十五條前段規定，從較重之未經許可持有
    可發射子彈具有殺傷力之改造槍枝罪處斷。公訴意旨雖誤認
    被告前揭所為係涉犯槍砲彈藥刀械管制條例第十條第四項之
    未經許可持有改造模型槍罪嫌，惟業經公訴人當庭變更起訴
    法條及更正犯罪事實（參見原審準備程序筆錄），且社會基
    本事實同一，自得逕予審究。查被告前於八十八年間因犯違
    反槍砲彈藥刀械管制條例案件，由本院以八十九年度上訴字
    第二二五九號判處有期徒刑五月，併科罰金三萬元，經最高
    法院於八十九年十一月九日以八十九年度台上字第六八一六
    號駁回上訴確定，於九十年四月二十五日執行完畢，有本院
    被告前案紀錄表在卷可參，其於五年以內再犯本件有期徒刑
    以上之罪，依刑法第四十七條規定，為累犯，應依法加重其
    刑。原審認被告事證明確，依修正前槍砲彈藥刀械管制條例
    第十一條第四項、同條例第十二條第四項，刑法第十一條前
    段、第二條第一項但書、第五十五條、第四十七條、第四十
    二條第二項、第三十八條第一項第一款，罰金罰鍰提高標準
    條例第二條，現行法規所定貨幣單位折算新臺幣條例第二條
    ，並審酌被告前有多次違反槍砲彈藥刀械管制條例、施用毒
    品等前科，有前開紀錄表可參，屢次為警查獲，均不知謹慎
    自持，素行非佳，無故持有具殺傷力之改造手槍及子彈，嚴
    重危害社會安全，影響社會治安甚鉅，及其單純持有手槍及
    子彈，未曾犯案，及其為規避刑責而冒名應訊之犯罪動機、
    犯罪之手段、智識程度、及冒用他人名義接受司法偵訊，勢
    必對司法偵訊之正確性造成不良之影響、且對被害人之名譽
    將造成極大之損害，惟考量其並未以他人名義在外犯罪，且
    事後已坦承犯行、態度良好等一切情狀，量處被告有期徒刑
    貳年拾月，併科罰金新臺幣拾陸萬元，罰金如易服勞役，以
    新臺幣玖佰元即銀元佰元折算壹日。並就併科罰金部分諭
    知易服勞役之折算標準。扣案具有殺傷力之仿ＦＮ廠半自動
    手槍換裝土造金屬槍管之改造手槍一枝（含彈匣一個、改造
    槍管二枝，槍枝管制編號：0000000000號）、具
    有殺傷力之土造子彈八顆及改造子彈一顆，均係違禁物，爰
    依刑法第三十八條第一項第一款宣告沒收。至原扣案具有殺
    傷力之土造子彈四顆及改造子彈一顆，於鑑驗過程中因試射
    擊發，已失其子彈違禁物之性質，均無庸宣告沒收。經核認
    事用法，均無不當，量刑亦屬妥適，被告上訴，認原審量刑
    過重，核無理由，應予駁回。
貳、撤銷改判部分：
一、上揭被告冒其弟「李峰銘」之名義應訊之事實，業據被告甲
    ○○於原審及本院審理時坦承不諱（見原審準備程序筆錄及
    審判筆錄及本院審判筆錄），核與證人李峰銘於偵查中之證
    述亦屬相符（參見參見九十三年度偵字第一八九八六號卷第
    七十至七一頁），復有如附表所示偽造「李峰銘」署押及指
    印之臨檢紀錄單、逮捕通知書等文件（偵查卷頁數均詳如附
    表所示）、及內政部警政署刑事警察局九十三年十一月二十
    九日刑紋字第九三Ｏ二三五七二九號函、李峰銘之國民身分
    證、相片各一紙附卷可憑 (參見同上偵查卷第七三、七六頁
    ），足徵被告前揭任意性之自白均與事實相符，應堪採信。
    綜上所述，本件事證明確，被告犯行洵堪認定，應予依法論
    科。
二、按在臨檢紀錄單、自願受搜索同意書、搜索扣押筆錄、逮捕
    通知書、權利告知書、扣押物品目錄表、扣押物品收據、刑
    事被告責付證書等文書上簽名欄內之署押，均係用以表示被
    告或犯罪嫌疑人對於上述文書內容，即「收受臨檢紀錄單第
    一聯」「出具警察扣押物品內容之證明」、「已收受逮捕通
    知」、「業經告知訊問前依法應告知之事項」及「指定受責
    付人為送達代收人」等旨，用以表明受通知之人已知悉各該
    文書內容之證明或收據之意思，均已具備私文書之性質。被
    告於上開文書上，偽造李峰銘之簽名及捺指印而偽造署押，
    持之交付員警及檢察官而行使，足以生損害於李峰銘及司法
    機關確立偵審對象之正確性，核被告所為，係犯刑法第二百
    十六條、第二百十條之行使偽造私文書罪（附表編號二至六
    、九至十一、十三部分）、及第二百十七條第一項偽造署押
    罪（附表之編號一、七、八、十二、十四、十五部分）。其
    偽造署押為偽造私文書之部分行為，偽造私文書之低度行為
    復為行使偽造文書之高度行為所吸收，均不另論罪。又被告
    於警詢中，在附表編號一至十一、十四、十五之多次偽造署
    押之行為，及於內勤檢察官偵訊時，在附表編號十二至十三
    之文書上偽造署押之行為，各均係本於單一犯意接續進行，
    以實現一犯罪構成要件之單一行為，為接續犯，應各僅論以
    一偽造署押及行使偽造私文書罪。被告分別於警詢及內勤檢
    察官偵訊時，連續二次行使偽造私文書之犯行，均時間緊接
    ，所犯係構成要件相同之罪名，顯係基於概括之犯意而為之
    ，為連續犯，應以一罪論，並加重其刑，公訴人認被告此部
    分所為係屬接續犯，並謂被告於附表編號二、三、五、六、
    九文書上偽簽李峰銘署押之犯行，僅應成立偽造署押罪（參
    見原審審判筆錄），均有誤會。又被告連續行使偽造私文書
    及前揭未經許可持有改造手槍二罪間，犯意各別，罪名不同
    ，應分論併罰之。又公訴人雖漏未敘及被告附表編號十三所
    示之行使偽造私文書犯行，及附表編號十四、十五之偽造署
    押之犯行，然該部分因與公訴人起訴之犯罪事實既具有連續
    犯之裁判上一罪或接續犯實質上一罪之關係，應為起訴效力
    所及，本院自應併予審究。查被告前於八十八年間因犯違反
    槍砲彈藥刀械管制條例案件，由本院以八十九年度上訴字第
    二二五九號判處有期徒刑五月，併科罰金三萬元，經最高法
    院於八十九年十一月九日以八十九年度台上字第六八一六號
    駁回上訴確定，於九十年四月二十五日執行完畢，有本院被
    告前案紀錄表在卷可參，其於五年以內再犯本件有期徒刑以
    上之罪，依刑法第四十七條規定，為累犯，應依法遞加重其
    刑。原審認被告事證明確，予以論罪科刑，固非無見，惟漏
    未審及被告如附表編號十四、十五之偽造署押之犯行，尚有
    不當，被告上訴認原審量刑過重，雖無理由，但原審既有上
    述不當之處，連同定執行刑部分，應予撤銷改判。爰審酌被
    告前有多次違反槍砲彈藥刀械管制條例、施用毒品等前科，
    有前開紀錄表可參，屢次為警查獲，均不知謹慎自持，素行
    非佳，無故持有具殺傷力之改造手槍及子彈，嚴重危害社會
    安全，影響社會治安甚鉅，及其單純持有手槍及子彈，未曾
    犯案，及其為規避刑責而冒名應訊之犯罪動機、犯罪之手段
    、智識程度、及冒用他人名義接受司法偵訊，勢必對司法偵
    訊之正確性造成不良之影響、且對被害人之名譽將造成極大
    之損害，惟考量其並未以他人名義在外犯罪，且事後已坦承
    犯行、態度良好等一切情狀，量處如主文第二項所示之刑，
    並與上訴駁回所處之刑，定其應執行之刑。併科罰金部分，
    諭知易服勞役之折算標準。如附表所示各偽造李峰銘之署押
    及按捺指印部分，均應依刑法第二百十九條規定沒收之。
據上論斷，應依刑事訴訟法第368條、第369條第1項前段、第364
條、第299條第1項前段，刑法第56條、第216條、第210條、第47
條、第51條第5款、第42條第2項、第219條，罰金罰鍰提高標準
條例第2條，現行法規所定貨幣單位折算新臺幣條例第2條，判決
如主文。
本案經檢察官黃全祿到庭執行職務。
中　　華　　民　　國　　94　　年　　9 　　月　　29　　日
　　　　　　　　　刑事第十五庭  審判長法　官  蔡永昌
　　　　　　　　　　　　　　　　　　  法　官  蔡國在
　　　　　　　　　　　　　　　　　　  法　官  張正亞
以上正本證明與原本無異。
如不服本判決，應於收受送達後十日內向本院提出上訴書狀，其
未敘述上訴之理由者並得於提起上訴後十日內向本院補提理由書
（均須按他造當事人之人數附繕本）。
                                      書記官  鄭信昱
中　　華　　民　　國　　94　　年　　9 　　月　　29　　日
附錄：本案論罪科刑法條全文
中華民國刑法第216條
行使第210條至第215條之文書者，依偽造、變造文書或登載不實
事項或使登載不實事項之規定處斷。
中華民國刑法第210條
偽造、變造私文書，足以生損害於公眾或他人者，處五年以下有
期徒刑。
附表：
┌───┬──────┬───────────┬────────────┐
│編號  │  文    件  │   偽 造 之 署 押     │     備           註    │
├───┼──────┼───────────┼────────────┤
│一    │中正第二分局│署押貳枚、指印柒枚    │九十三年九月十日九時四十│
│      │偵訊筆錄    │                      │五分許（九十三年偵字第一│
│      │            │                      │八九八六號十三至十五頁）│
├───┼──────┼───────────┼────────────┤
│二    │臨檢紀錄單  │署押及指印各壹枚      │九十三年九月十日五時五十│
│      │            │                      │分許（同上卷第三一頁）  │
├───┼──────┼───────────┼────────────┤
│三    │自願受搜索同│署押及指印各壹枚      │九十三年九月十日五時五十│
│      │意書        │                      │分（同上卷第三二頁）    │
├───┼──────┼───────────┼────────────┤
│四    │搜索扣押筆錄│署押參枚、指印參枚    │九十三年九月十日六時四十│
│      │            │                      │五分許（同上卷第三三頁）│
├───┼──────┼───────────┼────────────┤
│五    │扣押物品目錄│署押及指印各壹枚      │九十三年九月十日（同上卷│
│      │表          │                      │第三四頁）              │
├───┼──────┼───────────┼────────────┤
│六    │扣押物品收據│署押及指印各壹枚      │九十三年九月十日（同上卷│
│      │            │                      │第三五頁）              │
├───┼──────┼───────────┼────────────┤
│七    │口卡片      │署押壹枚、指印參枚    │九十三年九月十日（同上卷│
│      │            │                      │第三九頁）              │
├───┼──────┼───────────┼────────────┤
│八    │指認相片    │署押壹枚、指印貳枚    │九十三年九月十日（同上卷│
│      │            │                      │第四十頁）              │
├───┼──────┼───────────┼────────────┤
│九    │權利告知書  │署押及指印各壹枚      │九十三年九月十日八時許（│
│      │            │                      │同上卷第五十頁）        │
├───┼──────┼───────────┼────────────┤
│十    │逮捕通知書（│署押及指印各壹枚      │九十三年九月十日（同上卷│
│      │機關存查聯）│                      │第五十一頁）            │
├───┼──────┼───────────┼────────────┤
│十一  │逮捕通知書（│署押及指印各壹枚      │九十三年九月十日（同上卷│
│      │通知親友聯）│                      │第五十二頁）            │
├───┼──────┼───────────┼────────────┤
│十二  │訊問筆錄（偵│署押壹枚              │九十三年九月十日下午七時│
│      │查）        │                      │十分許（核退卷第六頁）  │
├───┼──────┼───────────┼────────────┤
│十三  │刑事被告責付│署押壹枚及指印貳枚    │九十三年九月十日（同上卷│
│      │證書        │                      │第七頁）                │
├───┼──────┼───────────┼────────────┤
│十四  │人犯尿液檢體│  署押及指印各壹枚    │九十三年九月十日（九十四│
│      │編號對照表  │                      │年毒偵字第三四號卷第五頁│
│      │            │                      │）                      │
├───┼──────┼───────────┼────────────┤
│十五  │毒品初步鑑驗│  署押及指印各壹枚    │九十三年九月十日七時０分│
│      │報告書      │                      │許（同上卷第四十頁）    │
└───┴──────┴───────────┴────────────┘
